【裁判字號】    96,易,2597
【裁判日期】    970416
【裁判案由】    恐嚇取財
【裁判全文】
臺灣板橋地方法院刑事判決              96年度易字第2597號
公  訴  人  臺灣板橋地方法院檢察署檢察官
被      告  乙○○
上列被告因恐嚇取財案件，經檢察官提起公訴（96年度偵字第14
863 號），本院判決如下：
    主  文
乙○○幫助意圖為自己不法之所有，以恐嚇使人將本人之物交付
，處有期徒刑肆月，如易科罰金，以新臺幣壹仟元折算壹日。
    事  實
一、乙○○明知犯罪集團經常利用他人之存款帳戶、提款卡、密
    碼等工具，供其提領犯罪所得並逃避執法人員之追查，且依
    其社會生活之通常經驗，應有相當之智識程度可預見提供其
    於金融機構所開立之帳戶存摺、提款卡及密碼等資料予真實
    姓名年籍不詳之他人，可能幫助犯罪集團作為恐嚇他人將款
    項匯入該帳戶之用，竟仍不違背其本意，基於幫助他人恐嚇
    取財之不確定故意，於96年5 月23日至同年月24日間某時，
    在不詳地點，將其在臺灣郵政股份有限公司竹山郵局所設立
    帳號00000000000000號帳戶之提款卡及密碼，交付予某年籍
    姓名不詳之成年人使用，以此方式幫助該成年人及其所屬犯
    罪集團成員從事恐嚇取財之犯行。嗣該不詳之人取得上開帳
    戶之存摺、提款卡及密碼等資料後，即與其所屬之犯罪集團
    成員基於意圖為自己不法所有之犯意，於96年5 月25日上午
    11時許，由年籍姓名不詳自稱「阿賓」之成年男子，撥打電
    話至台中縣清水鎮鎮○街46之1 號處，向甲○○恫稱：「需
    要跑路費，如果不給，家人就小心一點」等語，致甲○○心
    生畏懼，而於同年月25日12時許，前往台中縣清水鎮○○路
    之清水郵局，匯款新台幣（下同）25,000元至乙○○上開帳
    戶。嗣經甲○○報警處理，始循線查知上情。
二、案經臺北縣政府警察局土城分局報告臺灣板橋地方法院檢察
    署檢察官偵查後提起公訴。
    理  由
一、訊據被告乙○○於本院審理中矢口否認將帳戶提供予犯罪集
    團成員作為恐嚇取財之用，辯稱：其存摺及提款卡目前仍在
    持用中，均未遺失，不知為何會遭人盜用，亦不認識被害人
    甲○○云云。經查：
  (一)有關被害人甲○○遭受恐嚇遭犯罪集團成員恐嚇乙節，業經
    證人甲○○於警詢、偵查中陳述綦詳（見偵查卷第7 至8 頁
    、第32至33頁），此外，並有郵政國內匯款執據、受理各類
    案件紀錄表、報案三聯單、通報警示簡便格式表（見偵查卷
    第11至14頁）在卷可佐。
  (二)次查，被告於警詢中係供稱：「我是於96年5 月31日14時30
    分許前往土城市○○路228 號郵局13支局領款，行員告訴我
    帳戶已經列為警示帳戶，我才知道帳號被人冒用。沒有遺失
    過」云云（見偵查卷第5 至6 頁）；嗣於偵查中供稱：「該
    帳戶我用到96年4 月21日，因為退後後沒有薪水，所以用不
    到該帳戶」、「退伍後將密碼改成730919，因為當時我工作
    要使用該帳戶，提款卡曾經遺失過，是在96年2 月中在軍中
    遺失的，皮包整個不見，後來有找到，但現金及提款卡都不
    見了，所以才更改密碼，並且申領新的提款卡。我剛剛說用
    不到帳戶是錯的，退伍後在5 月初找到工作，做了三個星期
    」云云（見偵查卷第33至34頁）。對照被告於警詢及偵查中
    所述，其於警員詢及曾否遺失帳戶資料時，即明確答稱沒有
    遺失過，卻於偵查及本院審理中始改稱於服役時曾經遺失提
    款卡，前後所述矛盾，已非全然可信。況對照卷附歷史交易
    清單所載（見偵查卷第25頁），亦全無掛失止付紀錄，被告
    復於本院審理中供承未曾辦理掛失（見本院97年3 月27日審
    理筆錄第4 頁），更可見被告前開所述不實。
  (三)再者，觀之上述歷史交易清單所載，該帳戶96年2 月之存取
    款明細，與同年1 月及3 月存取款模式幾乎一致，亦即於軍
    餉撥發後未久，即分次提領至餘額百元以下，且至96年4 月
    即被告退伍當月，亦係在數日間即將當月軍餉提領一空，餘
    額僅有67元，嗣後即全無任何交易往來記錄。對照被告於偵
    查中當庭提出之存摺影本（見偵查卷第47頁），該舊存摺雖
    已使用至末頁，然該末頁尚有7 行可供列印交易紀錄，且仍
    有備頁可供使用，而換發新存摺當日更無任何交易往來紀錄
    （見偵查卷第38頁）。既被告於偵查中供承退伍後就用不到
    帳戶，則何以於96年5 月23日在無其他交易需求之情況下，
    專程前往三重中山路郵局辦理存摺換發？此節顯與常理有違
    。況於96年5 月24日，該帳戶即有二筆分別為10,000元及
    50,000元之款項匯入，且均在匯入後不久隨即透過台新銀行
    ATM 提款機跨行提領一空，被告並於本院審理中供稱並不認
    識匯入款項之人，亦未曾辦理語音轉帳（見本院97年3 月27
    日審理筆錄第4 頁、本院97年3 月2 日訊問筆錄第2 頁），
    則該不明款項之匯入及提領，顯然係經被告之授權而使用其
    所持用之上開郵局帳戶金融卡與提款密碼甚明。
  (四)雖被告一再辯稱未曾將帳戶存摺、提款卡提供犯罪集團成員
    使用，然所謂「提供」，並非限於將存摺、提款卡等實體物
    出售予犯罪集團成員使用，即便被告迄今仍持有該存摺及金
    融卡，然其將金融卡、密碼授權犯罪集團成員使用，使犯罪
    集團成員可利用其帳戶金融卡任意提領現金，顯見被告對於
    上開犯罪集團成員得自由使用該帳戶已有所認識，且不違背
    其本意。再者，現今犯罪集團及不法份子為掩飾其不法獲利
    行徑，避免執法人員之追究處罰，經常誘使一般民眾提供金
    融機構帳戶存摺等資料，渠等再以此帳戶作為對外恐嚇取財
    或其他各種財產犯罪之不法用途使用，業經電視新聞及報章
    雜誌等大眾傳播媒體多所報導，政府亦極力宣導，期使民眾
    注意防範，則一般人本於生活經驗及認識，在客觀上當可預
    見他人要求提供金融機構存款帳戶之存摺、提款卡連同提款
    密碼等資料供其使用之行徑，往往與該帳戶進行恐嚇取財或
    其他財產犯罪有密切關連，而被告於行為時業已成年，並非
    年幼無知或與社會隔絕而無常識之人，且其學歷為國中畢業
    ，依其智識程度及社會生活經驗，授權他人使用帳戶金融卡
    及密碼，該帳戶將有可能被利用作為實行財產犯罪之工具乙
    事，自應有所預見。益見被告將上開帳戶之存摺、提款卡及
    密碼等資料提供真實姓名年籍不詳之成年人使用時，主觀上
    具有幫助該犯罪集團成員恐嚇取財之不確定故意。
  (五)綜上，被告所辯前揭情詞均不足採信。本案事證明確，被告
    犯行堪予認定。
二、按刑法上之幫助犯，係對於犯罪與正犯有共同之認識，而以
    幫助之意思，對於正犯資以助力，而未參與實施犯罪之行為
    者而言（最高法院88年度臺上字第1270號判決要旨參照）。
    查被告將其帳戶之存摺、提款卡及密碼等物提供予真實姓名
    年籍不詳之成年男子用以恐嚇被害人匯入金錢，顯係基於幫
    助該成年人用以恐嚇他人財物之犯意，而未參與前開恐嚇取
    財犯行之構成要件行為。又該犯罪集團成員以恐嚇使被害人
    甲○○心生畏懼而匯款，係犯刑法第346 條第1 項之恐嚇取
    財罪。故核被告乙○○所為，係犯刑法第30條第1 項、第34
    6 條第1 項之幫助恐嚇取財罪。被告基於幫助之犯意而為非
    屬恐嚇取財犯行之構成要件行為，為幫助犯，依刑法第30條
    第2 項之規定，按正犯之刑減輕之。爰審酌被告之素行狀況
    、智識程度與犯罪動機、目的，及其提供帳戶供他人恐嚇取
    財，助長財產犯罪之風氣，增加被害人尋求救濟之困難，擾
    亂金融交易往來秩序，危害交易安全甚鉅等犯罪手段與所生
    危害程度，並考量被害人甲○○之損失程度，與被告犯罪後
    仍飾詞否認犯行之態度等一切情狀，量處如主文所示之刑，
    並諭知易科罰金折算標準。
據上論斷，應依刑事訴訟法第299 條第1 項前段，刑法第30條、
第346 條第1 項、第41條第1 項前段，刑法施行法第1 條之1，
判決如主文。
本案經檢察官馬凱蕙到庭執行職務。
中    華    民    國    97    年    4     月    16    日
                  刑事第十四庭  審判長法  官  林海祥
                                      法  官  許炎灶
                                      法  官  汪怡君
上列正本證明與原本無異。
如不服本判決，應於送達後十日內敘明上訴理由，向本院提出上
訴狀。
                                      書記官  李郁禎
中    華    民    國    97    年    4     月    22    日
附錄本案論罪科刑法條全文：
中華民國刑法第30條
幫助他人實行犯罪行為者，為幫助犯。雖他人不知幫助之情者，
亦同。幫助犯之處罰，得按正犯之刑減輕之。
中華民國刑法第346條
意圖為自己或第三人不法之所有，以恐嚇使人將本人或第三人之
物交付者，處六月以上五年以下有期徒刑，得併科一千元以下罰
金。
以前項方法得財產上不法之利益，或使第三人得之者，亦同。
前二項之未遂犯罰之。


司法院資訊處製作；財團法人民間司法改革基金會備份。
